【裁判字號】    99,交聲,2282
【裁判日期】    991028
【裁判案由】    聲明異議
【裁判全文】
臺灣高雄地方法院交通事件裁定        99年度交聲字第2282號
原處分機關  高雄市政府交通局
代  表  人  甲○○
異  議  人
即受處分人  丙○○
上列異議人即受處分人因違反道路交通管理處罰條例案件，對於
高雄市政府交通局民國99年8 月2 日所為之高市交裁字第裁32-N
00000000號裁決聲明異議，本院裁定如下：
    主  文
原處分撤銷。
丙○○不罰。
    理  由
一、原處分機關略以：異議人即受處分人丙○○（下稱異議人丙○○）騎乘車牌號碼NSY-562 號重型機車，於民國99年6 月
    20日下午6 時50分許，行經高雄縣鳳山市○○○路與五福一
    路之有燈光號誌管制之交岔路口，闖越紅燈，經警攔停舉發
    ，爰依道路交通管理處罰條例（下稱道交條例）第53條第1
    項規定，裁處罰鍰新臺幣（下同）1,900 元，並記違規點數
    3 點之處分等情。
二、聲明異議意旨略以：上開交通違規行為並非伊所為，是有人
    假冒伊的名義。該重型機車車主鄭淨萍（原名鄭麗雲）是伊
    兄長乙○○的女友，本件發生後，伊母親有問過鄭淨萍，鄭
    淨萍有向伊母親坦承上開違規事實發生時，乙○○有在場，
    伊不敢咬定是乙○○冒簽伊的名字，但乙○○先前曾開車撞
    到人，卻冒伊的名義應訊。爰依法聲明異議，請求撤銷原處
    分等語。
三、按道交條例所謂車輛，指在道路上以原動機行駛之汽車或以
    人力、獸力行駛之車輛，其中汽車包括機器腳踏車。汽車駕
    駛人，行經有燈光號誌管制之交岔路口闖紅燈者，處1,800
    元以上5,400 元以下罰鍰，並記違規點數3 點，道交條例第
    3 條第8 款、第53條第1 項、第63條第1 項第3 款分別定有
    明文。經查：
(一)第三人鄭淨萍所有之上開車牌號碼NSY-562 號重型機車於上
    開時間，經人騎乘，行經高雄縣鳳山市○○○路與五福一路
    之有燈光號誌管制之交岔路口時，闖越紅燈，適有高雄縣政
    府警察局鳳山分局五甲派出所警員丁○○在該交岔路口附近
    巡邏，見狀遂上前攔停，該違規行為人表示未攜帶身分證件
    ，警員丁○○遂要求該違規行為人陳述姓名、身分證字號、
    出生年月日及地址，該違規行為人自稱名為丙○○，並口述
    異議人丙○○之身分證字號、出生年月日及地址，經警員丁○○以隨身攜帶之警用M-Police電子裝備查詢核對無誤，並
    點閱警用資料中所留存之異議人丙○○照片核對後，即以異
    議人丙○○為違規行為人掣單舉發，由該違規行為人在舉發
    通知單收受通知聯者簽章欄內簽署「李澧育」之字樣等情，
    業經證人丁○○於本院審理中證述綦詳（見本院99年度交聲
    字第2282號卷《下稱交聲卷》第49至51頁），並有高雄縣政
    府警察局高警交字第N00000000 號舉發違反道路交通管理事
    件通知單（下稱舉發通知單）影本、高雄縣政府警察局鳳山
    分局99年8 月23日高縣奉警交字第0990016710號函及所附五
    甲派出所M-Police使用查詢紀錄表各1 份在卷可稽（見交聲
    卷第4 、45至46頁），是上開重型機車經一名自稱係異議人
    丙○○之人騎乘，於前揭時地有闖越紅燈之違規事實，固堪
    認定。
(二)惟經本院傳喚證人即舉發警員丁○○到庭作證，證人丁○○
    對於本件交通違規行為人究否為異議人丙○○一事已不復記
    憶，業經證人丁○○證述在卷（見交聲卷第50頁）。又異議
    人姓名為「丙○○」，上開違規行為人在舉發通知單收受通
    知聯者簽章欄內簽署之姓名卻係「李澧育」，其中就「灃」
    、「澧」二字已有不同，且觀諸該舉發通知單內「李澧育」
    3 文字之字跡，與本件異議人丙○○在99年8 月2 日刑事聲
    明異議狀、本院99年9 月3 日訊問筆錄及其當庭書立之簽名
    以肉眼加以比對，其運筆、勾捺、神韻及筆觸等均有不同，
    應非同一人所為（見交聲卷第1 、3 、29至30、54、59頁）
    。參以異議人丙○○曾向高雄市政府警察局三民第二分局報
    案，指遭人冒用身分向遠傳電信股份有限公司（下稱遠傳公
    司）申辦易付卡門號0000-000000 號得逞，經偵查機關追查
    後，認係異議人丙○○之兄長乙○○冒用異議人丙○○之名
    義申辦該易付卡門號，臺灣高雄地方法院檢察署（下稱高雄
    地檢署）檢察官因而以98年度偵字第7930號對乙○○提起公
    訴，本院並以98年度審簡字第6366號判處乙○○有期徒刑6
    月，減為有期徒刑3 月確定（下稱偽造文書案件）；另異議
    人丙○○前於98年間，因涉犯幫助詐欺取財罪嫌經高雄市政
    府警察局鹽埕分局（下稱鹽埕分局）偵查後移送高雄地檢署
    偵辦，經該署檢察官以99年度偵字第9963號提起公訴後，本
    院於99年8 月12日以99年度易字第1034號判處異議人丙○○
    拘役55日在案（下稱詐欺案件）；經本院依職權調閱上開偽
    造文書、詐欺等2 案件之全卷，就異議人丙○○在上開偽造
    文書案件中之97年11月18日、98年1 月15日、98年2 月20日
    、98年5 月19日偵訊筆錄之簽名（見該偽造文書案件所附高
    雄地檢署97年度他字第8602號卷第9 、41、45頁、高雄地檢
    署98年度偵字第7930號卷第10頁），及異議人丙○○在上開
    詐欺案件中之99年1 月4 日及99年1 月5 日警詢筆錄、99年
    1 月4 日權利告知書、99年3 月29日偵訊筆錄、本院99年5
    月24日準備程序筆錄之簽名（見該詐欺案件所附鹽埕分局高
    市警鹽分偵字第0990000416號影卷第1 、6 頁、高雄地檢署
    99年度偵字第9963號影卷第1 至3 頁、本院99年度審易字第
    1875號影卷第5 頁），以肉眼比對後，各該簽名筆跡均與異
    議人丙○○在本件聲明異議狀、本院99年9 月3 日訊問筆錄
    及其當庭書立之簽名筆跡甚為相似，而與本件交通違規行為
    人在本件舉發通知單收受通知聯者簽章欄內簽名之字跡則明
    顯不同，參諸異議人丙○○因上開偽造文書、詐欺案件分別
    以告訴人、被告之身分接受警、檢訊問及本院行準備程序之
    時間點，均在本件交通違規事件發生之前，衡情，異議人丙○○於斯時應無刻意隱匿字跡、假造字體之動機，堪認其在
    上開偽造文書、詐欺案件中所為之署名應為其真正之字跡。
    準此，依前開比對之結果，異議人丙○○辯稱：上開舉發通
    知單上之簽名並非其所為，是遭人冒名乙節，即非無據。
(三)又證人乙○○於本院審理時固證稱：伊沒有冒伊弟弟丙○○
    的名義簽本件之舉發通知單，也沒有記丙○○的身分證字號
    云云（見交聲卷第53頁）。然證人乙○○所犯上開偽造文書
    之案件，即係於92年7 月13日向遠傳公司提供異議人丙○○
    之基本資料，致使不知情之承辦人員陷於錯誤而將門號易付
    卡交付予乙○○，足認證人乙○○對異議人丙○○之年籍資
    料並非不知。參以證人乙○○與異議人丙○○為親兄弟，其
    2 人之臉型有一定之相似度，有其2 人之個人戶籍及相片影
    像資料查詢結果2 份附卷可憑（見交聲卷第60至61頁），且
    辨識相片與本人是否相似之能力因人而異，則異議人丙○○
    懷疑本件交通違規駕駛人係其兄長乙○○乙節，亦非全然無
    據，自難僅以證人乙○○上開陳述、本件違規行為人提供予
    舉發警員丁○○之年籍資料與異議人丙○○相符，及警員丁○○曾使用警用電腦設備查詢異議人丙○○之照片認屬相符
    ，即認本件交通違規駕駛人確為異議人丙○○。
四、綜上所述，異議人丙○○辯稱其遭人冒名乙節，尚非無據。
    而異議人丙○○並非上開重型機車之所有人，亦無積極證據
    足以證明異議人丙○○確為本件交通違規事件之行為人，則
    原處分機關逕對異議人丙○○為前開裁決，尚有未合，異議
    人丙○○不服裁決，提起本件異議，為有理由，應由本院將
    原處分撤銷，並另為異議人丙○○不罰之諭知。至異議人遭
    人冒名一事，本院另函請高雄地檢署依法處理，附此敘明。
五、依道路交通管理處罰條例第87條第2 項、道路交通案件處理
    辦法第20條前段，裁定如主文。
中    華    民    國    99    年    10    月    28    日
                  交通法庭  法  官  毛妍懿
以上正本證明與原本無異。
如不服本裁定，應於收受送達後5 日內向本院提出抗告狀。
中    華    民    國    99    年    11    月    2     日
                            書記官  林晏光

司法院資訊處製作；財團法人民間司法改革基金會備份。
